【裁判字號】    89,易,5046
【裁判日期】    900319
【裁判案由】    竊盜等
【裁判全文】
臺灣高雄地方法院刑事判決                        八十九年度易字第五四六號
    公  訴  人  臺灣高雄地方法院檢察署檢察官
    被      告  乙○○
右列被告因竊盜等案件，經檢察官提起公訴（八十九年度偵字第一六○三六、二三七
三二號），本院判決如左：
    主  文
乙○○意圖為自己不法之所有，而侵占離本人所持有之物，處罰金貳仟元，如易服勞
役，以佰元折算壹日。
    事  實
一、乙○○於民國八十九年四月廿九日下午某時，在高雄市鼓山區中山大學門口停車
    場之垃圾桶內，拾獲甲○○所有，於同日下午六時十五分許，在高雄市旗津區○
    ○○○○道路旁置於其機車置物箱內而失竊之諾基亞牌型號為五一三○之行動電
    話一支，竟意圖為自己不法之所有，而將該離本人所持有之行動電話侵占入己，
    並於同日持該行動電話，在高雄市鼓山區○○○路二之六號陳永彬所經營之鼓山
    通訊行，以新臺幣（下同）八百元之價格出賣給陳永彬。嗣於八十九年五月中旬
    某日，陳永彬將該行動電話借予侯芳婷使用，而為警方循線查知上情。
二、案經高雄市政府警察局鼓山分局移送臺灣高雄地方法院檢察署檢察官偵查起訴。
    理  由
一、前開事實，業據被告於偵、審時所坦白承認，核與證人侯芳婷於警訊、陳永彬於
    偵訊時所供相符，並經甲○○於警訊及本院訊問時所證明，且有高雄市政府警察
    局搶奪案贓物分析表、台灣大哥大股份有限公司行動電話序號表及讓渡書各一紙
    （其中讓渡書被告誤繕日期為八十九年四月廿七日）附卷可證，事證明確，被告
    犯行，洵堪認定。
二、核被告所為，係犯刑法第三百三十七條侵占遺失物罪。審酌被告犯罪所生之損害
    非鉅，犯後態度良好，並表示悔意，及其他一切情狀，爰量處如主如所示之刑，
    及易服勞役之折算標準，以資懲儆。公訴意旨雖認：被告係於八十九年四月廿九
    日下午六時十五分許，在高雄市旗津區旗后燈塔旁，見甲○○所有車號ＮＬＳ－
    ○五五號機車停放無人看管，竟意圖為自己不法之所有，以客觀上對他人生命、
    身體具行兇危險性之螺絲起子撬開該機車之置物箱，並竊取置物箱內甲○○所有
    之信用卡、提款卡、駕駛執照、行車執照、諾基亞五一三○型號行動電話一具及
    現金二千元等物品。被告除將現金花用殆盡外，其餘信用卡、提款卡、駕駛執照
    、行車執照等物均隨手丟棄於海中。又意圖為自己不法之所有，於同日下午在鼓
    山通訊行，向陳永彬佯稱該行動電話係其本人所有，並非贓物，欲以八百元出售
    ，更簽立讓渡書取信於陳永彬，使陳永彬因而陷於錯誤，而交付八百元收購該行
    動電，使陳永彬受有該行動電話原所有人將來以民事訴訟程序請求返還之危險。
    因認被告所為犯刑法第三百二十一條第一項第三款攜帶兇器之加重竊盜罪嫌及同
    法第三百三十九條第一項詐欺取財罪嫌，並認二間罪嫌間，有方法結果牽連之裁
    判上一罪關係云云。
三、按犯罪事實應依證據認定之，無證據不得推定其犯罪事實，刑事訴訟法第一百五
    十四條定有明文。再按被告之自白，非出於強暴、脅迫、利誘、詐欺、違法羈押
    或其他不正之方法，且與事實相符者，得為證據。被告之自白，不得作為有罪判
    決之唯一證據，仍應調查其他必要之證據，以察其是否與事實相符，同法第一百
    五十六條第一、二項亦定有明文。本案公訴人依據被告於警訊時之自白，及被害
    人甲○○於警訊時之指述，而認為被告涉有加重竊盜罪嫌。訊據被告則堅詞否認
    有何前開竊盜犯行，辯稱：行動電話係拾獲，而非竊盜所得，於警訊時，因急需
    回醫院住院開刀，警察說承認即可離開，因而坦承。另伊平時均在家中照顧罹患
    糖尿病之母親，若天氣良好，則會於日間下午騎機車載母親至西子灣海邊看海，
    每日下午六時許，要為母親注射胰島素，六時卅分前要打理好晚餐，且案發之八
    十九年四月廿九日係星期六，每逢假日、無週休二日之星期六下午五時，或週休
    二日之星期五下午五時，伊及母親均由其兄丙○○開車載至高雄市○○區○○路
    二二三巷廿五號三樓居住，至假期結束前之下午六時始返回鼓山區○○○路一三
    三巷十一號住處，伊並無可能於八十九年四月廿九日下午六時十五分許，在旗后
    燈塔旁行竊等語。經查，被告警訊筆錄係於八十九年七月十二日在鼓山分局刑事
    組製作，且被告係於該日晚上十一時五十分，由高雄市立大同醫院為警請至鼓山
    分局刑事組接受調查，此有被告警訊筆錄在卷可按。另被告確係自八十九年六月
    廿六日至同年七月廿二日，因「右腳糖尿病變」，而在高雄市立大同醫院住院，
    亦有該醫院高市醫診字第七四○號診斷證明書影本附卷可證，則被告辯稱：於接
    受警訊時，急於返回醫院，因而自白等語之事實，尚非全無可能。再查，被告警
    訊時，警員問：「你可曾於八十九年四月廿九日下午十八時十五分左右在旗津區
    旗后燈塔旁之重機ＮＬＳ－○五五號置物箱內竊取乙只皮包？如何竊取？」及「
    竊得的東西如何處置？」，被告係自白稱：「有，我曾在那裏竊過乙只皮包，我
    以螺絲起子撬開竊取。」、「信用卡、提款卡、駕照、行照及螺絲起子我在旗津
    就丟入海中了．．．。」等語，但本院於九十年二月十五日詢問被害人甲○○「
    被竊情形如何？」甲○○係證稱：「我當時停在路旁邊，東西放在置物箱內，騎
    到旗津公園要吃飯時，打開置物箱才發現的。．．．因為置物箱的鎖並沒有壞，
    所以不知道置物箱的鎖有沒有被撬開。身分證、駕照隔了幾個月有寄回來，其他
    東西則沒有找回來。」等語。足證甲○○所有置於機車置物箱內之物品，並非遭
    他人以螺絲起子撬開置物箱而失竊，且駕照及行照亦未丟入海中之事實，故被告
    於警訊時關於竊盜部分之自白，顯然與事實不符，依前開法條之說明，被告該項
    與事實不符之自白，並不得為證據。另甲○○於警訊時，僅指述其置於機車置物
    箱之物品於前開時、地失竊，並未指述係被告行竊，故亦不能僅以甲○○之指述
    ，即遽認被告竊盜犯行。公訴人認被告涉有加重竊盜罪嫌，尚有未洽。又本件公
    訴人雖未起訴被告涉有刑法第三百三十七條侵占離本人所持有之物罪嫌，但按有
    罪判決法院得就起訴之犯罪事實，變更檢察官所引應適用之法條，刑事訴訟法第
    三百條定有明文。其所謂得就起訴之犯罪事實，變更檢察官所引應適用之法條，
    係指法院於不妨害事實同一之範圍內，得自由認定事實，適用法律而言（最高法
    院三十年上字第一五七四號判例意旨參照）。又按竊盜罪與侵占離本人所持有之
    物罪，其俱係以不法手段占有領得財物，其客觀構成要件之主要事實雷同，二罪
    復同以為自己或第三人不法之所有為主觀要件，同以他人之財物為客體，同為侵
    害財產法益之犯罪，罪質尚無差異，應認為其所侵害之社會事實具有同一性（最
    高法院八十六年度台非字第一八七號判決意旨參照）。故本院自得依刑事訴訟法
    第三百條規定變更本件檢察官之起訴法條。
四、再按竊盜或侵占離本人持有之物後，將該物予以變賣之行為，除非其行為另構成
    其他犯罪，否則其單純處分贓物之行為，為竊盜或侵占之當然結果，自應包括在
    竊盜或侵占行為之內，不另成立犯罪（最高法院廿二年上字第四三八九號、五十
    五年台非字第六四號判例及八十六年度台上字第二三五八號判決意旨參照）。經
    查，被告雖將拾得之行動電話以書寫讓渡書之方法至通訊行出賣予不知情之陳永
    彬，然此僅為單純處分贓物之行為，依前開所引最高法院判例、判決要旨之說明
    ，其應包括在被告之侵占行為之內，不另成立犯罪，公訴人認被告此部分所為，
    構成刑法詐欺取財罪嫌云云，亦有未洽。被告此部分行為既不另成罪，原應為無
    罪之諭知，然公訴人既認此部分犯行，與前開論罪之部分，有方法結果牽連之裁
    判上一罪關係，爰不另為無罪之諭知，併此敘明。
據上論斷，應依刑事訴訟法第二百九十九條第一項前段、第三百條，刑法第三百三十
七條、第四十二條第二項，罰金罰鍰提高標準條例第一條前段、第二條，判決如主文
。本案經檢察官李門騫到庭執行職務。
中      華      民      國      九十      年      三      月    十九    日
                                臺灣高雄地方法院刑事第六庭
                                        法  官  邱  明  弘
右為正本，係照原本作成，證明與原本無異。
如不服本判決，應於送達後十日內，向本院提出上訴狀。
                                        書記官    顏平國
中  華      民      國      九十      年      三      月     十九   日
附錄本判決論罪之法條：
刑法第三百三十七條
意圖為自己或第三人不法之所有，而侵占遺失物、漂流物或其他離本人所持有之物者
，處五百元以下罰金。


司法院資訊處製作；財團法人民間司法改革基金會備份。
